臺灣高等法院刑事判決　　　　　　　　　　　　九十三年度上更(二)字第一九七號
　　上　訴　人
　　即　被　告　甲○○
　　選任辯護人　莫怡萍 律師
右上訴人因違反藥事法等案件，不服臺灣士林地方法院八十五年度訴字第四二四號，
中華民國八十五年十一月二十八日第一審判決（起訴案號：臺灣士林地方法院檢察署
八十四年度偵字第九三五四號、第一０五六七號）提起上訴，判決後，經最高法院第
二次發回更審，本院判決如左：
    主  文
原判決關於甲○○部分撤銷。
甲○○無罪。
    理  由
一、公訴意旨略以：被告甲○○明知如原判決附表一所示商標分係「華特實業股份有
    限公司」（下稱華特公司）及「瑞士商赫夫門羅氏藥廠」（下稱瑞士商羅氏藥廠
    ）在我國取得商標專用權之圖樣，瑞士商羅氏藥廠並授權予「羅氏大藥廠股份有
    限公司」（下稱羅氏公司）使用，亦均明知其向不詳姓名、年籍之人等所購入之
    「喜眠樂」 (Hypnodorm）錠、「羅眠靜」 (Rohypnol)錠（起訴書誤為羅眠樂錠
    ）藥品，均係該不詳姓名、年籍之人意圖欺騙他人，未經核准授權擅自製造而於
    同一商品，使用相同於上述商標專用權人註冊商標圖樣之偽藥，其中「喜眠樂」
    錠，更含有經行政院衛生署於八十年六月十二日以衛署字第九五四四七六號公告
    列管之「Triazolam」禁藥成分，竟仍於八十四年間某日，向該不詳姓名、年籍
    之人購入數量不詳之「喜眠樂」錠、「羅眠靜」，並於同年九月中旬某日以每瓶
    各新台幣（下同）三百元、三百五十元之價格，在乙○○、丙○○夫妻所經營「
    龍瑩西藥行」上址，販賣與乙○○、丙○○各一百七十瓶、三百五十瓶。因認被
    告涉有商標法第六十三條、藥事法第八十三條第一項、第八十六條第二項罪嫌。
二、按刑事訴訟法第一百五十六條第二項規定：被告或共犯之自白，不得作為有罪判
    決之唯一證據，仍應調查其他必要之證據，以察其是否與事實相符。其立法意旨
    乃在防範被告或共犯自白之虛擬致與真實不符，故對自白在證據上之價值加以限
    制，明定須藉補強證據以擔保其真實性。又利用非共犯之共同被告之自白或不利
    於己之陳述，為認定被告犯罪之證據，不特與利用被告自己之自白其犯罪之證明
    同有自白虛偽性之危險，亦不免有嫁禍於被告而為虛偽供述之危險。故就刑事訴
    訟法第一百五十六條第二項之立法意旨觀之，共同被告之自白或不利於己之陳述
    ，固得作為認定被告犯罪之證據，但不得作為有罪判決之唯一證據，仍應調查其
    他必要之證據，以察其是否與事實相符，亦即仍須有補強證據以擔保該共同被告
    自白之真實性，始得採為斷罪之依據，並非絕對可由法院自由判斷被告之自白、
    共同被告之自白或不利於己之陳述之證明力。上訴人即被告甲○○始終否認有前
    揭被訴之犯行，辯稱：伊未曾販賣本件藥品予乙○○、丙○○，涉案後曾以電話
    質問乙○○，據乙○○稱係簡木林所賣出者等語。公訴人認上訴人涉犯上開罪嫌
    ，係以共同被告乙○○、丙○○夫婦之指證，為其主要論據。
三、經查，本件係因已判決確定之共同被告李再庭、丙○○二人所經營之「龍瑩西藥
    行」，於八十四年十月十一日十六時四十分許，經警在該西藥行查扣得偽藥喜眠
    樂錠一百五十瓶及羅眠靜錠二百三十三瓶，經李再庭供稱係購自上訴人，為警於
    同日傳喚上訴人到案製作筆錄，但上訴人自警詢起即堅詞否認有賣出上開偽藥之
    情事。卷查，共同被告乙○○於警詢時起雖指稱：「喜眠樂錠、羅眠靜錠等西藥
    是向吳昌週（應係洲之誤，下同）綽號瑞慶者購買，其呼叫器為0000000
    00號，電話為（○二）0000000及0000000號」「吳昌週（應係
    洲之誤）就是甲○○」（見偵字第九三五四號卷第十一頁背面至第十二頁，偵字
    第一○五六七號卷第八頁背面）。並於檢察官偵查、原審及本院前審審判中，當
    庭指認甲○○即吳昌洲，其以每瓶三百元之價格向甲○○販入「喜眠樂錠」一百
    七十瓶，以每瓶三百五十元之價格向甲○○販入「羅眠靜錠」三百五十瓶（見偵
    字第九三五四號卷第三十五頁背面、第七十五頁背面、第七十六頁，偵字第一○
    五六七號卷第三十一頁背面，原審卷第二十八頁、第四十頁、第五十八頁、第六
    十三頁、第六十四頁、第六十八頁、第一○七頁，本院上訴卷第五十頁、第一七
    一頁背面）。迄更審行準備程序時，仍為相同之供述（見本院更(一)卷第一宗第六
    十七頁）。丙○○亦當庭指認係甲○○販賣前揭藥品，並由甲○○親自送貨至「
    龍瑩西藥行」，由伊簽收（見偵字第九三五四號卷第七十六頁，偵字第一○五六
    七號卷第三十二頁，原審卷第二十八頁、第二十九頁背面、第三十頁，本院上訴
    卷第二十六頁背面、第一七一頁背面）。嗣後乙○○翻異部分供詞，改稱「喜眠
    樂錠一百七十瓶是（案外人）簡木林賣給我的，羅眠靜錠是甲○○賣給我的」（
    見本院更(一)卷第一宗第一三四頁正面、背面、第二宗第十三頁、第六十一頁）；
    或稱「簡木林賣藥給我」「綠色的喜眠樂錠是簡木林賣給我的」（見本院更(一)卷
    第二宗第六十三頁、第六十八頁），而改變其中部分供述。至於丙○○之供述，
    於案發之初則未能即時指出甲○○之真實姓名，待甲○○到庭後始指認是甲○○
    （○二）0000000號電話、000000000號呼叫器，從事藥品經銷
    （見偵字第一○五六七號卷第十至十一頁），其當庭提出之名片亦記載「和怡達
    企業有限公司藥品進口經銷商負責人吳昌洲（瑞慶）」（見偵字第九三五四號卷
    第七十四頁背面）。然查：
（一）上訴人係從事藥品進口之經銷商，與共同被告李再庭夫婦所經營之西藥行，早
      有生意往來，此據其於檢察官偵查中供明，並提出上開名片為證。李再庭亦供
      認上訴人有給過上開名片無訛，並陳稱：「（何時和他有生意往來？）從我開
      業迄今二年多。」「（以前是否向吳昌週（州）進貨？）有。舒胃飽、力排肺
      疾。」「用呼叫器與他聯絡（進貨）。」「我八十一年間已認識甲○○或者更
      久，我與甲○○作過很多次生意。」「有向甲○○購買肝力健藥品。」等語（
      見偵字第九三五四號卷第七十五頁背面、第七十六頁、第三十六頁正背面；本
      院更(一)卷第一宗第一三六頁、更二卷第八一、八七頁）。而上開「力排肺疾」
      藥品，係上訴人所代理經銷，李再庭並尚負欠該項藥品之貨款一十六萬元未清
      ，嗣經簽發以台北市第一信用合作社大橋分社為付款人（ 帳號00-0000
      000號），八十四年十一月二十日期，票號ＤＪ0000000號，面額一
      十六萬元之支票，交由上訴人提兌等情，此據上訴人於八十四年十一月三十日
      、同月二十九日即已狀陳甚詳，並提出上開支票正反面及交易金額為十六萬元
      之統一發票影本為證（見偵字第一○五六七號卷第十七頁背面、第十九頁正、
      背面、第二十一頁背面、第二十四頁）。依此李再庭與上訴人間，既有就上訴
      人所代理藥品買賣之生意往來，及李再庭並收受過上開印製「吳昌洲（瑞慶）
      」及其電話、呼叫器號碼之名片，用以生意往來之聯絡等情，則李再庭在警詢
      時供出「吳昌週（洲）綽號瑞慶」「其呼叫器為000000000號，電話
      為（○二）0000000及0000000號」「吳昌週（洲）就是甲○○
      」等語，即無任何異常之處可指。李再庭知悉上訴人對外使用之姓名及通聯之
      電話、呼叫器號碼，乃其與上訴人間正常生意往來之當然結果，自不能執此遽
      認為上開偽藥即係上訴人販賣給李再庭夫婦之佐證。
（二）上開由李再庭所簽發，經上訴人提領之一十六萬元支票，其用途早在檢察官偵
      查中，即據上訴人狀陳甚詳如前述。證人李再庭在本院雖結證稱，伊每天開立
      很多張支票，不清楚上開十六萬元的支票是否係支付向上訴人購買力排肺疾藥
      品之貨款，但亦結稱已不記得這張支票與涉案的上開偽藥款項有無關係等語（
      見本院更二審卷第八十三、八十四頁）。而據共同被告乙○○於警詢中所供：
      「我向吳昌週共進西藥喜眠樂錠、羅眠靜錠僅一次，：，其數量喜眠樂錠進貨
      一百七十瓶，進價三百元，．．．，羅眠靜錠進貨三百五十瓶，進價三百五十
      元．．．．」（見偵字第九三五四號卷第十二頁正面），依此計算，其總進價
      額即達一十七萬三千五百元。如依李再庭嗣後在本院更一審之後所改稱僅「羅
      眠靜錠」係向上訴人購買之情詞計算其價額，則為一十二萬二千五百元。凡此
      ，均與上開支票所載之一十六萬元不符。而該支票存款帳戶（ 00-0000
      000號）於八十四年八月一日至同年十一月三十日間，簽發由甲○○提示之
      支票，僅此一張，有台北市第一信用合作社九十年三月二十三日北市一信大字
      第二號函及八十九年八月十四日北一信大字第十九號函暨其檢送之支票影本在
      卷可查（見本院更卷第一宗第一七九、一八○、四十五、四十六頁）。依共同
      被告李再庭供稱，販賣這種偽藥（指簡木林所販賣之喜眠樂錠）都是要求現金
      ，不可能開票等語（見本院更卷第二宗第六十七頁），亦見上開由上訴人所兌
      領之一十六萬元之支票，係李再庭與上訴人交易其他藥品（上訴人稱係力排肺
      疾藥品）所支付之價金，顯與本案並無關聯。
（三）又本件於案發之初，臺北市政府警察局（大同分局）聲請檢察官准予對上訴人
      所使用之（○二）0000000號電話，自八十四年十月十七日起至同年十
      一月十七日止實施通訊監察監聽（錄）結果；及經警於十一月十日至臺北縣永
      和市○○路七巷十二弄一之一號等可疑處所執行搜索結果，均未發現不法事證
      ，此有該警察局大同分局八十四年十一月二十一日北市同分刑字第二四四八九
      -二 號函可參（見八十四年聲監字第三二五號卷第五十二頁正面、背面）。
（四）茲共同被告丙○○於八十四年十月十一日第一次警詢時供稱，渠並不知道上開
      偽藥之來源，均係由乙○○接洽，並稱上開偽藥係八十四年八月底由一不詳姓
      名男子（約五十歲）送貨至其店內，由渠點收一次，其餘由乙○○點收；其販
      賣上開偽藥約三個月之久等語。嗣於檢察官第一次偵訊時亦作相同之供述（見
      偵字第九三五四號偵查卷第五頁背面、第六頁、第六十三頁背面）。惟其後自
      檢察官第二次偵訊時起，迄至第一、二審審理中，即均改稱上開偽藥確係向甲○○購買等語（見同上偵查卷第七十六頁、原審卷第二十八頁、本院上訴卷第
      二十六頁反面、第一七一頁反面），其所供關於購入偽藥之來源，前後並不一
      致。且共同被告乙○○於第一次警詢及檢察官偵查時供稱：渠向甲○○購入上
      述偽藥一次，時間為八十四年九月中旬等語。嗣於第二次檢察官偵訊時又稱，
      上開偽藥係其與丙○○進貨的等語。其後於第三次檢察官偵訊時又稱，其自開
      業後與甲○○生意往來迄今已二年多，其向甲○○進貨「喜眠樂」「羅眠靜」
      錠各一次（見同上偵查卷第十二頁背面、第三十五頁背面、第六十四頁、第七
      十六頁），迨至本院更審時則改稱「喜眠樂錠是簡木林賣給我的，羅眠靜錠是
      甲○○賣給我的」等語如前述，其所供關於向甲○○進貨之次數、偽藥種類前
      後亦有不一，且與丙○○所供購入及販賣上開偽藥之時間亦不相吻合。況共同
      被告乙○○、丙○○均供承與甲○○生意往來達二、三年之久（見原審卷第二
      十九頁背面），衡情彼此應相當熟稔，倘上訴人確係販賣偽藥之人，丙○○應
      無在警局初詢時供稱其係向一不詳姓名之人所購入之理。查證人李麗玫係共同
      被告乙○○之妹，任職於乙○○夫妻所經營之「龍瑩西藥行」，負責點貨及收
      貨工作，此據證人乙○○結證明確（見本院更二審卷第八十四、八十五頁）。
      證人李麗玫在本院更(一)審結證稱：「（本件的藥是何人拿來的？【提示喜眠樂
      錠綠色瓶資料】）是簡（木林）先生，因為點貨是我點的，所以記得，關於進
      貨：：是老闆叫的貨，所以一進來，我就點貨，關於價錢都是老闆在賣，我不
      知道」「（羅眠靜錠紅色瓶裝瓶是何人拿來賣給你的？）：：也是簡先生」等
      語（見本院更(一)卷第二宗第三頁），已與共同被告李再庭、丙○○在偵審中初
      稱喜眠樂錠係向上訴人所販入之情詞有異，亦與共同被告李再庭始終所指上訴
      人賣出羅眠靜錠之供述不合。
（五）證人簡木林雖到庭否認其事（即乙○○供述向簡木林購買喜眠樂錠），然此係
      不利於簡木林之證詞，簡木林加以否認乃人情之常。依共同被告乙○○於本院
      前審調查時先則供稱：「認識（簡木林），他有來賣過藥」等語。惟嗣又改稱
      ：「（是否有簡木林這個人？）有（無）這個人我不知道，我不認識他」等語
      。其後又改稱：「（簡木林有無賣藥給你？）他沒有直接賣藥給我，我也沒有
      買藥，也未付款給他」等語（見本院上訴卷第五十頁、第八十三頁反面、第九
      十四頁），所供前後已不一致。且乙○○於偵查中曾一度供稱：「（甲○○為
      何說他私下問你，你親口說你是向簡木林買的？）簡木林有要賣我相同的藥，
      但我沒買，：：」等語（見偵字第一○五六七號偵查卷第三十一頁背面）。依
      其所述意旨觀之，似未否認其曾向甲○○告以上情（即上開偽藥係其購自簡某
      ），甚至謂簡木林曾向其兜售與本案相同之偽藥。又上訴人、共同被告李再庭
      與證人簡木林等三人，在原審八十五年七月十六日訊問時，已據李再庭供稱其
      與簡木林認識，上訴人則供稱不認識簡木林其人在卷（見原審卷第五十八頁背
      面、第五十九頁）。證人李再庭結證稱確係在本案案發之後，才告訴上訴人有
      簡木林此人無訛（見本院更二審卷第八十五頁）。足徵乙○○應有私下對上訴
      人告稱該偽藥係其向簡木林購入，否則上訴人如何知悉簡木林與乙○○彼此相
      識，且有販賣偽藥之犯行？再依卷附簡木林因自八十四年八月間起至八十五年
      二月間止，販賣偽冒他人商標圖樣且含有與本件偽藥相同成分「Triaz olam」
      （禁藥）之「保施寧錠」（安眠藥劑）偽藥予台北市螢橋西藥房及其他不詳藥
      商，亦經台灣士林地方法院判處罪刑在案等情，有該院八十五年度訴字第五八
      七號判決正本可稽（見本院上訴卷第四十三頁）。復依卷附行政院衛生署藥物
      食品檢驗局檢驗成績書所載，簡木林持有之「保施寧」錠外觀係白色錠，一面
      有十字凹線，其成分檢出有「Triaz olam」成分。而對照本件查獲之「喜眠樂
      」、「羅眠靜」錠，其外觀亦係白色（象牙白），反面亦有十字形凹線，且其
      中「喜眠樂」經檢驗亦含有「Triaz olam」成分，有上開行政院衛生署藥物食
      品檢驗局檢驗成績書三份及告訴人華特公司出具之「喜眠樂」錠真偽品中英文
      對照表及真偽藥品照片附卷可稽（見本院上訴卷第一一二頁、八十四年度聲字
      第六四六號偵查卷第十八至十九頁、偵字第九三五四號偵查卷第七十一、七十
      二頁），其二者之外觀顏色、十字凹線及成分似屬相同。且簡木林販售上開偽
      藥之時間（八十四年八月間起，至八十五年二月間止）與對象（西藥房及藥商
      ），與乙○○所供其販入本件查扣偽藥之時間（八十四年九月中旬）及其係經
      營西藥行之情節均相吻合。則共同被告嗣後改稱喜眠樂錠係購自簡木林之說詞
      ，應可採信。
四、綜上所述，本件警局從共同被告李再庭夫婦所經營之西藥行內查扣之偽藥「喜眠
    樂錠」，並非購自上訴人，已如前述。共同被告李再庭雖仍供稱扣案之「羅眠靜
    」錠係向上訴人所購買，但此部分事實，已與證人李麗玫前揭證述非自上訴人處
    所販入之情詞有所不符，依卷證所示，上訴人使用之名片及通聯電話號碼係其與
    李再庭其他藥品買賣之交易工具，上訴人所兌領之上開一十六萬元支票亦與本案
    偽藥之交易並無關連，依監聽及搜索上訴人電話、處所之結果均查無不法事證等
    情，則本部分事實除共同被告李再庭夫婦所為不利於上訴人之陳述外，別無其他
    具體證據足以補強擔保其陳述為真正。依共同被告李再庭初稱「喜眠樂錠」係購
    自上訴人之不實供述，則其所供上訴人販賣「羅眠靜」錠之說詞，自亦不免有嫁
    禍於上訴人而為虛偽供述之危險，殊難在查無其他補強證據足以擔保其陳述為真
    實之情況，即遽以共同被告乙○○夫婦前開有瑕疵之片面陳述，資為上訴人論罪
    之唯一證據。此外，本院復查無其他積極證據足認上訴人有何公訴人所指之犯行
    ，自屬不能證明其犯罪。原審不察，單純採信共同被告乙○○、丙○○之證詞而
    為上訴人有罪之判決，自有未合。上訴意旨執以指摘原判決不當，為有理由，應
    由本院將原判決此部分予以撤銷改判，並為其無罪之諭知。
據上論斷，應依刑事訴訟法第三百六十九條第一項前段、第三百六十四條、第三百零
一條第一項，判決如主文
本案經檢察官鄭龍照到庭執行職務。
中　　　華　　　民　　　國　　九十三　　年　　　六　　　月　　 三十 　　日
                              臺灣高等法院刑事第十庭
                                  審判長法  官  溫　耀　源
                                        法  官  邱　同　印
                                        法  官  吳    　燦
右正本證明與原本無異。
如不服本判決，應於收受送達後十日內向本院提出上訴書狀，其未敘述上訴之理由者
並得於提起上訴後十日內向本院補提理由書（均須按他造當事人之人數附繕本）。
          　　　　　　　　　　　　　　　書記官  陳　靜　姿
中　　　華　　　民　　　國　　九十三　　年　　　六　　　月　　 三十 　　日
